【裁判字號】    89,上易,583
【裁判日期】    890928
【裁判案由】    傷害等
【裁判全文】
臺灣高等法院臺中分院刑事判決                    八十九年度上易字第五八三號
    上  訴  人  臺灣彰化地方法院檢察署檢察官
    上  訴  人
    即  被  告  乙○○
右上訴人等因被告傷害等案件，不服臺灣彰化地方法院八十八年度易字第五十一號中
華民國八十八年十二月十三日第一審判決（起訴案號：臺灣彰化地方法院檢察署八十
七年度偵字第八四三九號），提起上訴，本院判決如左：
      主  文
原判決關於恐嚇危害安全部分及定應執行刑部分均撤銷。
乙○○以加害生命之事，恐嚇他人致生危害於安全，處有期徒刑參月。
其他上訴駁回。
第二項主刑所處有期徒刑參月與上訴駁回部分所處有期徒刑柒月，應執行有期徒刑捌
月。
      事  實
一、乙○○與丙○○係朋友關係，乙○○於民國（下同）八十七年八月七日晚上，在
    彰化縣溪湖鎮○○里○○○街十五號丙○○之住處，因細故與丙○○及丙○○之
    弟發生糾紛，乙○○心生不悅離去後，並隨即於同年八月八日凌晨三時三十分許
    時，夥同七、八名姓名年籍不詳之成年友人，駕車前往丙○○彰化縣溪湖鎮○○
    里○○○街十五號丙○○住處欲找丙○○理論，到達後，丙○○見乙○○人多勢
    眾未敢出門而留在客廳，丙○○之母親楊翠燕（公訴人誤載為陳翠燕）為阻止乙○○及其友人進入則前往應門，乙○○見丙○○之母親楊翠燕前來應門而丙○○
    在客廳內不出來致未能進入丙○○之住處，即同時向楊翠燕及留於客廳之丙○○
    恐嚇稱：「看在妳的面子，就不進去找丙○○，若改天讓我在路上碰到他（丙○○），就把他鉤起來（殺死的意思）」等語，而以加害生命之事恐嚇丙○○及楊
    翠燕，使楊翠燕及丙○○二人聽聞後均心生畏懼，而生危害於楊翠燕及丙○○二
    人之安全，乙○○恐嚇畢隨即離去。詎乙○○離開丙○○上開住處後，竟仍心有
    未甘，基於普通傷害之犯意，持其母親所購之水果刀一把，於同年八月九日凌晨
    四時許，再返回丙○○上開住處，適丙○○與友人丁○○、楊振宗及鄭東貴於上
    開住處泡茶聊天，乙○○即持刀進入丙○○上開住處砍丙○○之左手，使丙○○
    因而受有左手腕前臂撕裂合併橈動脈尺動脈斷裂、正中神經尺神經斷裂、第一、
    二、三、四、五指屈指肌腱全部斷裂、掌長肌及屈腕肌腱斷裂之傷害；乙○○砍
    傷丙○○之同時，丁○○見狀恐丙○○遭不測，即趨前欲加以攔阻，乙○○竟基
    於同一普通傷害之概括犯意，持刀砍傷丁○○雙手，使丁○○亦因而受有左手臂
    裂傷、右手手臂三條伸肌斷裂、右手橈神經表淺斷裂之傷害。
二、案經被害人丙○○及丁○○訴由彰化縣警察局溪湖分局報告臺灣彰化地方法院檢
    察署檢察官偵查起訴。
     理  由
一、訊據被告乙○○固坦承右揭持刀傷害丙○○及丁○○之事實不諱，惟矢口否認涉
    有何恐嚇危害安全犯行，辯稱：伊並沒有說若改天讓伊在路上碰到他，就把他鉤
    起來這句話，而伊並非故意傷害丁○○，係丁○○拿椅子打伊，而刀子不小心劃
    到丁○○云云，惟查：、右揭被告恐嚇之事實，業據楊翠燕及丙○○分別於警
    訊、偵查中、原審審理中以及本院審理時指述綦詳，而被告於偵查中亦自承伊有
    向楊翠燕稱「要小心一點，不要讓我遇到‧‧‧那天是和七、八個朋友到丙○○
    家」等語（詳見偵查卷第八頁），核與楊翠燕及丙○○上開指稱被告恐嚇伊等情
    節相符，是被告嗣後辯稱未恐嚇云云，顯係卸責之詞，毫無足採，被告右揭恐嚇
    危害安全犯行，應堪認定。、右揭被告傷害丙○○及丁○○致丙○○受有左手
    腕前臂撕裂合併橈動脈尺動脈斷裂、正中神經尺神經斷裂、第一、二、三、四、
    五指屈指肌腱全部斷裂、掌長肌及屈腕肌腱斷裂之傷害；以及使丁○○亦受有左
    手臂裂傷、右手手臂三條伸肌斷裂、右手橈神經表淺斷裂之傷害之事實，復據被
    害人丁○○及丙○○指述綦詳，且有驗傷診斷書一份在卷可稽，且被告亦坦承右
    揭丁○○及丙○○所受之傷害確係遭伊以水果刀砍傷，雖被告辯稱伊非故意傷害
    丁○○，惟被告於本院審理時供稱：當時丁○○係以椅子打伊等語，則被告應已
    清楚見及丁○○持椅子打伊係為阻止伊傷害丙○○，依一般人之反應，於此狀況
    ，果無傷害持椅子之人，應於見有他人持椅子打過來時，應即採取閃躲之方式避
    開椅子攻擊，斷無持刀砍持椅子之人之理，惟本件丁○○確係雙手遭砍傷，明顯
    可知被告係出於故意砍傷丁○○至明，是被告辯稱：伊並非故意傷丁○○云云，
    亦係卸責之詞毫無足採。被告右揭犯行，洵堪認定。
二、核被告所為，係犯刑法第三百零五條之恐嚇危害安全罪及同法第二百七十七條第
    一項之普通傷害罪。被告同時同地恐嚇楊翠燕、丙○○二人，係屬想像競合犯，
    應從一重處斷。另被告先後持刀砍傷丙○○、丁○○二人，時間緊接且先後可分
    ，犯罪構成要件相同，顯係基於概括之犯意反覆為之，應依連續犯之例論以一傷
    害罪並加重其刑。被告所犯上開恐嚇危害安全及連續普通傷害二罪間，犯意各別
    ，行為互殊，應分論併罰之。原審判決關於普通傷害部分，依第五十六條、第二
    百七十七條第一項，罰金罰鍰提高標準條例第一條前段之規定，判處被告有期徒
    刑七月，認事用法核無違誤，量刑亦妥適，應予維持。另檢察官僅據被害人丙○○請求上訴意旨以被害人丙○○所受之上開傷害已屬身體重大不治之傷害，而認
    被告所為係犯刑法第二百七十八條第一項之重傷害罪，惟按被害人丙○○所受之
    傷害為左手腕前臂撕裂合併橈動脈尺動脈斷裂、正中神經尺神經斷裂、第一、二
    、三、四、五指屈指肌腱全部斷裂、掌長肌及屈腕肌腱斷裂等傷害，非屬刑法第
    十條第四款及第六款所謂之「毀敗一肢以上肢機能」、「其他於身體或健康，有
    重大不治或難治之傷害」之情形，且被害人陳仁禕於本院審理時亦指稱其手臂尚
    可拿取輕物，足證並未達上開重傷害之程度，檢察官係以被告犯普通傷害罪起訴
    後據被害人丙○○請求上訴意旨以被害人丙○○所受之上開傷害已屬身體重大不
    治之傷害，而認原審判決關於被告普通傷害部分認事用法不當請求撤銷原審判決
    ，為無理由，應予駁回。原審判決關於被告恐嚇危害安全部分，認罪證明確，予
    以論罪科刑固非無見，惟按：被告同時同地恐嚇丙○○及楊翠燕等二人之際，係
    屬想像競合犯，依法從一重處斷，且僅被告一人出言恐嚇，並未有其他人同時出
    言恐嚇，此據被告於本院審理時供稱其他人並未這麼說等語及被害人丙○○、楊
    翠燕二人自始至終均未指稱其他同夥有出言恐嚇其二人，是本件右揭恐嚇危害安
    全犯行，應僅被告一人為之，至堪認定，原審判決未查遽認被告係與另七、八名
    不詳姓名年籍之人共同恐嚇，顯有未洽。被告上訴意旨空言否認未有恐嚇危害安
    全犯行，指摘原審判決關於恐嚇危害安全部分不當，雖無理由，惟原審判決關於
    恐嚇危害安全部分既有上開可議之處，自應由本院就原審判決關於恐嚇危害安全
    部分撤銷改判。審酌被告恐嚇危害安全部分，其犯罪之動機、目的、手段，犯罪
    時所受之刺激及其品性、生活狀況、智識程度、犯罪所生之損害，及犯罪後態度
    等一切情狀，量處如主文第二項所示之刑，且就主文第二項主刑所處有期徒刑參
    月與上訴駁回部分所處有期徒刑柒月，定其應執行有期徒刑捌月。至供被告犯罪
    所用之水果刀（未扣案），且非被告所有之物，故不予宣告沒收，附此說明。
三、據上論斷，應依刑事訴訟法第三百六十九條第一項前段、第三百六十八條、第三
    百六十四條、第二百九十九條第一項前段、第三百零五條、第五十五條前段、第
    五十一條第五款，罰金罰鍰提高標準條例第一條前段，判決如主文。
本案經檢察官甲○○到庭執行職務。
中      華      民      國    八十九     年      九     月    二十八    日
                                  臺灣高等法院臺中分院刑事第三庭
                                        審判長法  官  方  艤  駐
                                              法  官  劉  連  星
                                              法  官  胡  忠  文
右正本證明與原本無異。
檢察官對於傷害部分得上訴。
如不服本判決應於收受送達後十日內向本院提出上訴書狀，其未述上訴之理由者並
得於提起上訴後十日內向本院補提理由書（均須按他造當事人之人數附繕本）。
被告不得上訴。
                                              書記官  粘  銘  環
中      華      民      國    八十九     年    九     月    二十九    日
                                                                        Ｃ


司法院資訊處製作；財團法人民間司法改革基金會備份。
